【裁判字號】    97,消債更,671
【裁判日期】    971225
【裁判案由】    更生事件
【裁判全文】
臺灣臺南地方法院民事裁定          97年度消債更字第671號
聲  請  人
即  債務人  甲○○
代  理  人  杜婉寧律師
上列當事人因消費者債務清理事件聲請更生，本院裁定如下：
    主  文
債務人甲○○自中華民國九十七年十二月二十五日十七時起開始
更生程序。
    理  由
一、聲請意旨略以：聲請人即債務人甲○○之債務總額未逾新臺
    幣（下同）1,200萬元，復未經法院裁定開始清算程序或宣
    告破產，前曾於民國95年間與最大債權金融機構台新國際商
    業銀行成立債務協商，約定每月須償還13,773元，然聲請人
    於95年7月間與最大債權銀行協商時之平均每月薪資僅有15,
    752元，而最大債權銀行擅自提出協商條件，事實上聲請人
    並不同意該協商條件，該協商條件實為銀行之定型化契約，
    聲請人對還款金額毫無商量討論之餘地，聲請人係被迫接受
    上開協商金額，況且聲請人如不接受該協議金額還款，各家
    銀行以年利率百分之20之方式計算利息、違約金，再加上各
    種名目之費用，聲請人將一輩子身陷債務泥沼，聲請人因此
    只好按月繳款，惟以聲請人每月薪資收入扣除協商條件應繳
    納金額13,773元後，根本無法維持最低基本生活，聲請人有
    上開不可歸責於己之事由，致履行顯有重大困難，為此，依
    消費者債務清理條例提出本件更生之聲請等語。
二、按法院開始更生程序之裁定，應載明其年、月、日、時，並
    即時發生效力，消費者債務清理條例第45條第1項定有明文
    。次按債務人與金融機構協商成立者，不得聲請更生或清算
    ，但因不可歸責於己之事由，致履行顯有重大困難者，不在
    此限。本條例施行前，債務人依金融主管機關協調成立之中
    華民國銀行公會會員辦理消費金融案件無擔保債務協商機制
    與金融機構成立之協商，準用前項之規定。債務人不能清償
    債務或有不能清償之虞者，得依本條例所定更生或清算程序
    ，清理其債務。同條例第151條第5項、第6項及第3條分別有
    明文規定。
三、經查：
  (一)聲請人前於消費者債務清理條例施行前，依金融主管機關協
    調成立之中華民國銀行公會會員辦理消費金融案件無擔保債
    務協商機制，與債權銀行於95年7月4日成立協商，當時聲請
    人之無擔保債務總額為1,101,848元，雙方約定由聲請人自
    95年7月起，分80期，利率0%，每月清償13,773元，至全部
    清償為止，此有債務協商協議書及無擔保債務還款計劃表附
    卷可稽。又聲請人於前述協商成立後，曾依約繳納3期，於
    95年10月間毀諾未再履約，有債權人台新國際商業銀行股份
    有限公司、大眾商業銀行股份有限公司、萬泰商業銀行股份
    有限公司、聯邦商業銀行股份有限公司之陳報狀在卷可參，
    足認聲請人之無擔保或無優先權之債務總額確實未逾1,200
    萬元。
  (二)聲請人主張其債務總額未逾1,200萬元，任職於富弘實業社
    ，履行債務期間即95年度之平均每月收入僅15,752元，除該
    筆薪資收入外，名下無其他財產，另聲請人罹患多發性肌肉
    炎、肝炎及肝血管瘤等情，業據其提出債務協商無擔保債務
    還款計畫、財產及收入狀況說明書、綜合所得稅各類所得資
    料清單、財產歸屬資料清單、診斷證明書及醫療費用收據等
    件為證，並經本院依職權調取聲請人之勞、健保資料、稅務
    電子閘門財產所得調件明細表核閱屬實。又聲請人前未曾經
    法院宣告清算程序或宣告破產，亦未曾依消費者債務清理條
    例或破產法之規定而受刑之宣告等情，亦有本院民事紀錄科
    查詢表、臺灣高等法院被告前案紀錄表附卷可佐。
  (三)依行政院內政部公告之95年度臺灣省低收入戶最低生活費為
    每人每月9,210元之標準及前述約定之債務協商每月應償還
    金額13,773元觀之，聲請人於95年間之平均每月收入15,752
    元於扣除其於95年度之每月最低生活費用9,210元後，所餘
    數額顯然均不足以清償前述每月應償還金額13,773元。若聲
    請人須向他人借貸金錢或仰賴他人贈與金錢以償還其與債權
    銀行協商之每月應償還金額，因前述金錢來源終非經常性之
    所得，自無從期待聲請人得藉此繼續履行協商條件。而聲請
    人之謀生能力及工作收入不佳，致其履行顯有重大困難之情
    形，亦難謂係因可歸責於己之事由。故聲請人主張其有不可
    歸責於己之事由，致履行上開協議有重大困難乙節，堪予採
    信。
四、綜上所述，堪認聲請人已達不能清償債務或有不能清償之虞
    之程度，其中無擔保或無優先權之債務在1,200萬元以下，
    之前雖與各債權銀行達成協議，但因不可歸責於己之事由，
    致履行上開協議顯有重大困難，且未經法院裁定開始清算程
    序或宣告破產，又查無消費者債務清理條例第6條第3項、第
    8條或第46條各款所定駁回更生聲請之事由存在，則聲請人
    聲請更生，應屬有據，爰裁定如主文。
中    華    民    國    97    年    12    月    25    日
                        民事第一庭  法  官  張婷妮
以上正本係照原本作成。
本件不得抗告。
本裁定已於97年12月25日下午5時公告。
中    華    民    國    97    年    12    月    25    日
                                    書記官  楊建新


司法院資訊處製作；財團法人民間司法改革基金會備份。
